【裁判字號】    98,易,819
【裁判日期】    980831
【裁判案由】    違反著作權法
【裁判全文】
臺灣高雄地方法院刑事判決               98年度易字第819號
公  訴  人  臺灣高雄地方法院檢察署檢察官
被      告  甲○○
上列被告因違反著作權法案件，經檢察官聲請簡易判決處刑（97
年度偵緝字第2175號），本院改行通常程序，判決如下：
    主  文
甲○○無罪。
    理  由
一、原聲請簡易判決處刑意旨略以: 被告甲○○係址設高雄市○
    ○區○○路99號「亞哥理容廣場」之負責人，明知附表所示
    之24首歌曲，分別為呂清源、董明正、乙○○、蘇文全、包
    羅文、蕭國義、劉崇維及鋒林傳播有限公司享有著作權，並
    授權社團法人臺灣音樂著作權協會委託管理之著作物，非經
    同意不得重製、販售、公開播放，竟未經社團法人臺灣音樂
    著作權協會授權，於民國96年10月（聲請簡易判決處刑書誤
    記為97年11月）某日起，將灌有上開24首歌曲之多媒體電腦
    伴唱機擺置於上址亞哥理容廣場包廂內供不特定消費者點播
    演唱，致侵害社團法人台灣音樂著作權協會之著作財產權。
    嗣於97年4 月14日晚間11時35分許，員警會同告訴代理人徐
    瑞泯前往搜索時查獲，並扣得多媒體電腦伴唱機1 台、點歌
    簿1 本及點歌遙控器1 支，因認被告涉犯著作權法第92條擅
    自以公開演出之方式侵害他人著作財產權罪嫌。
二、證據能力部分：
    按被告以外之人於審判外之言詞或書面陳述，除法律有規定
    者外，不得作為證據，刑事訴訟法第159 條第1 項定有明文
    ；被告以外之人於審判外之陳述，雖不符同法第159 條之1
    至159 條之4 之規定，而經當事人於審判程序同意作為證據
    ，法院審酌該言詞陳述或書面陳述作成時之情況，認為適當
    者，亦得為證據。查本判決所引用據以認定事實之傳聞證據
    ，檢察官及被告於言詞辯論終結前均未聲明異議，視為同意
    作為證據，本院審酌上開證據作成時尚無預見日後將作為證
    據之偽造動機，其虛偽之可能性極小，且對被告涉嫌違反著
    作權法之待證事實，具有相當之關聯性，認為適當，依上開
    說明，自得為證據。
三、按犯罪事實應依證據認定之，無證據不得認定其犯罪事實；
    又不能證明被告犯罪者，應諭知無罪之判決，刑事訴訟法第
    154 條第2 項、第301 條第1 項分別定有明文。次按所謂證
    據，係指足以認定被告確有犯罪行為之積極證據而言，該項
    證據自須適合於被告犯罪事實之認定，始得採為斷罪資料；
    苟積極證據不足為不利於被告事實之認定時，即應為有利於
    被告之認定，更不必有何有利之證據（最高法院29年上字第
    3105號、30年上字第816 號判例意旨參照）。又按事實之認
    定，應憑證據，如未能發現相當證據，或證據不足以證明，
    自不能以推測或擬制之方法，以為裁判基礎；且為刑事訴訟
    法上證明之資料，無論其為直接證據或間接證據，均須達於
    通常一般之人均不致於有所懷疑，而得確信其為真實之程度
    ，始得據為有罪之認定，若其關於被告是否犯罪之證明未能
    達此程度，而有合理性懷疑之存在，致使無從形成有罪之確
    信，根據「罪證有疑，利於被告」之證據法則，即不得遽為
    不利於被告之認定（最高法院40年臺上字第86號、76年臺上
    字第4986號判例意旨參照）。
四、聲請簡易判決處刑意旨認被告甲○○涉有上開犯行，係以：
    1.告訴代理人徐瑞泯、劉雅文、丙○○之指訴。2.社團法人
    台灣音樂著作權協會個人會員及團體會員名冊、社團法人台
    灣音樂著作權協會管理契約書9 份。3.蒐證照片90張、消費
    收據影本1 份、電腦伴唱機1 台、點歌簿1 本、遙控器1 個
    扣案可證，為其論罪之依據。訊據被告甲○○堅詞否認有何
    違反著作權法之犯行，辯稱: 告訴代理人並未親眼目睹本案
    24首歌曲遭他人公開演出，亦無法提出證據證明該等歌曲何
    時曾遭他人非法公開演出等語。經查:
(一)本案附表所示之「世間」等24首歌曲，均係附表所示之原始著
  作財產權人專屬授權告訴人社團法人台灣音樂著作權協會於附
  表所示之期間享有重製、散布、公開演出等權利之著作物等情
  ，有社團法人台灣音樂著作權協會個人會員及團體會員名冊1
  份、社團法人台灣音樂著作權協會音樂著作管理契約書9 份、
  經濟部「著作權仲介團體設立許可證」1 張在卷可參；另證人
  即告訴代理人徐瑞泯證稱: 被告所經營之亞哥理容廣場，並未
  就公訴人聲請簡易判決處刑之前揭24首歌曲，向社團法人台灣
  音樂著作權協會申請公開演出之授權等語（見本院二卷第31頁
  ），亦與被告於本院調查時所陳: 伊沒有申請公開演出權等語
  （見本院二卷第38頁）相符，足徵社團法人台灣音樂著作權協
  會確為本案24首音樂著作之著作財產權人，且被告就附表所示
  之歌曲均未申請公開演出之授權，此部份之事實，均堪認定屬
  實。
(二)證人即告訴代理人丙○○雖證稱：告訴人之前有寄存證信函給
  「亞哥理容廣場」負責人謝金和，告知其「亞哥理容廣場」未
  經告訴人之授權而有違反公開演出權之事實，因為謝金和並非
  本案之實際經營者，所以謝金和應該會告訴被告，被告應該會
  知悉云云（見本院一卷第54、55頁），並有卷附台北民權存證
  號碼0031 7號存證信函1 紙為佐，然上揭存證信函僅足以證明
  被告主觀上有知悉伴唱機內有未經告訴人授權歌曲之事實，尚
  無法推認附表所示歌曲曾經不特定消費者公開演出，且被告已
  就附表所示之歌曲均未取得告訴人公開演出授權之情已坦認不
  諱，是前揭證人丙○○之陳述及存證信函，自均無從執為不利
  於被告認定之依據。
(三)又所謂「公開演出」依同法第3 條第1 項第9 款規定：「指以
  演技、舞蹈、歌唱、彈奏樂器或其他方法向現場之公眾傳達著
  作內容。以擴音器或其他器材，將原播送之聲音或影像向公眾
  傳達者，亦屬之。」是構成對音樂著作財產權人所享有公開演
  出權之侵害者，必須行為人有以前揭方法在「現場」向公眾傳
  達音樂著作之事實者始足當之。而本件警方查獲時所拍攝伴唱
  畫面之照片，係執行搜索時會同告訴代理人前往，經員警詢問
  告訴代理人歌本內有哪些歌曲侵害告訴人權利，再點播該歌曲
  畫面予以翻拍；當時前往搜索時，亞哥理容廣場KTV 的生意不
  是很好，且因為包廂門都關著，也沒有辦法判斷包廂內有沒有
  人在唱歌一節，業經證人即執行搜索員警余宗正證述明確（見
  本院二卷第35頁）；再證人即告訴代理人徐瑞泯證稱: 伊有參
  與本件搜索，當時參與搜索時現場是否有人演唱這些歌曲，伊
  沒有印象了等語（見本院二卷第32頁），另告訴代理人劉雅文
  於偵查中陳稱: 公司會有人員在市場作調查，發現該處沒有辦
  理公開演出之授權等語 (見偵一卷第13頁)， 顯見上揭證人均
  未曾目睹任何前往消費之人點選而公開演出附表所示歌曲，而
  警卷內所附點唱畫面之照片，係警員基於搜索取證之目的而點
  選，該等照片僅足以證明被告經營之亞哥理容廣場包廂內所擺
  設之點歌機確實有收錄如附表所示歌曲，並無從證明有何不知
  情之消費者曾點唱上開歌曲，而有公開演出之事實甚明。又告
  訴代理人徐瑞泯與前往搜索之員警點選告訴人享有專屬授權歌
  曲之行為，均已事先取得告訴人之同意或授權，對於告訴人各
  該歌曲之著作財產權自無造成損害，是告訴代理人徐瑞泯點播
  附表所示歌曲之行為，亦無從證明被告有何違反著作權法之犯
  行。再衡諸常情，本案扣案之電腦伴唱機內，收錄之歌曲既均
  多達數千首，而告訴人享有著作財產權之歌曲僅各屬其中24首
  ，所占比例甚小，經點選演出之機率可謂微乎其微，故上開歌
  曲是否業經公開演出，並非無疑。況且，檢察官就上開歌曲於
  何時，有經公開演出之事實，復未加以舉證，是被告是否確實
  犯有此部分之犯行，實尚未達於通常一般之人均不致於有所懷
  疑，而得確信其為真實之程度。
六、綜上，本件檢察官就上開扣案之電腦伴唱機，於何時間、地
    點，有經公開演出如附表所示24首歌曲之事實，舉證尚有不
    足，復查無其他積極證據足認被告有擅自以公開演出之方式
    侵害上開社團法人台灣音樂著作權協會著作財產權之事實，
    則揆諸前揭規定及說明，自應為被告無罪之諭知。
據上論斷，應依刑事訴訟法第452 條、第301 條第1 項，判決如
主文。
本案經檢察官鄭益雄到庭執行職務。
中    華    民    國    98    年    8     月    31    日
                  刑事第十八庭  審判長法  官  蔡廣昇
                                      法  官  周佳佩
                                      法  官  黃繼瑜
以上正本證明與原本無異。
如不服本判決應於收受送達後10日內向本院提出上訴書狀，並應
敘述具體理由；如未敘述上訴理由者，應於上訴期間屆滿後20日
內向本院補提理由書（均須按他造當事人之人數附繕本）「切勿
逕送上級法院」。
                                      書記官  蔡淑貞
中    華    民    國    98    年    8     月    31    日
附表:
┌──┬─────┬────────┬──────────┐
│編號│歌名      │原始著作財產權人│專屬授權社團法人台灣│
│    │          │                │音樂著作權協會期間  │
├──┼─────┼────────┼──────────┤
│ 1  │世間      │鋒林傳播有限公司│97年2月5日迄今      │
├──┼─────┼────────┼──────────┤
│ 2  │車站      │鋒林傳播有限公司│97年2月5日迄今      │
├──┼─────┼────────┼──────────┤
│ 3  │青春      │鋒林傳播有限公司│97年2月5日迄今      │
├──┼─────┼────────┼──────────┤
│ 4  │思念      │鋒林傳播有限公司│97年2月5日迄今      │
├──┼─────┼────────┼──────────┤
│ 5  │管芒      │鋒林傳播有限公司│97年2月5日迄今      │
├──┼─────┼────────┼──────────┤
│ 6  │再見車站  │鋒林傳播有限公司│97年2月5日迄今      │
├──┼─────┼────────┼──────────┤
│ 7  │往事如煙  │鋒林傳播有限公司│97年2月5日迄今      │
├──┼─────┼────────┼──────────┤
│ 8  │故鄉的愛  │鋒林傳播有限公司│97年2月5日迄今      │
├──┼─────┼────────┼──────────┤
│ 9  │春夏秋冬  │鋒林傳播有限公司│97年2月5日迄今      │
├──┼─────┼────────┼──────────┤
│ 10 │傷心往事  │鋒林傳播有限公司│97年2月5日迄今      │
├──┼─────┼────────┼──────────┤
│ 11 │愛的目睭  │鋒林傳播有限公司│97年2月5日迄今      │
├──┼─────┼────────┼──────────┤
│ 12 │一步一腳印│鋒林傳播有限公司│97年2月5日迄今      │
├──┼─────┼────────┼──────────┤
│ 13 │貝殼      │乙○○          │96年9月20日起迄今   │
├──┼─────┼────────┼──────────┤
│ 14 │好伴侶    │金石喬有聲出版社│92年4月29日起迄今   │
│    │          │代表人：呂清源  │                    │
├──┼─────┼────────┼──────────┤
│ 15 │人生美酒  │金石喬有聲出版社│92年4月29日起迄今   │
│    │          │代表人：呂清源  │                    │
├──┼─────┼────────┼──────────┤
│ 16 │我的小名  │金石喬有聲出版社│92年4月29日起迄今   │
│    │          │代表人：呂清源  │                    │
├──┼─────┼────────┼──────────┤
│ 17 │我要唱歌  │金石喬有聲出版社│92年4月29日起迄今   │
│    │          │代表人：呂清源  │                    │
├──┼─────┼────────┼──────────┤
│ 18 │著火的心  │乙○○          │96年9月20日起迄今   │
├──┼─────┼────────┼──────────┤
│ 19 │愛的追訴  │金石喬有聲出版社│92年4月29日起迄今   │
│    │          │代表人：呂清源  │                    │
├──┼─────┼────────┼──────────┤
│ 20 │愛的真意  │金石喬有聲出版社│92年4月29日起迄今   │
│    │          │代表人：呂清源  │                    │
├──┼─────┼────────┼──────────┤
│ 21 │不睬又不理│金石喬有聲出版社│92年4月29日起迄今   │
│    │          │代表人：呂清源  │                    │
├──┼─────┼────────┼──────────┤
│ 22 │可愛的誓言│金石喬有聲出版社│92年4月29日起迄今   │
│    │          │代表人：呂清源  │                    │
├──┼─────┼────────┼──────────┤
│ 23 │我們的祝福│金石喬有聲出版社│92年4月29日起迄今   │
│    │          │代表人：呂清源  │                    │
├──┼─────┼────────┼──────────┤
│ 24 │愛在心裡藏│金石喬有聲出版社│92年4月29日起迄今   │
│    │          │代表人：呂清源  │                    │
└──┴─────┴────────┴──────────┘


司法院資訊處製作；財團法人民間司法改革基金會備份。
